臺灣臺南地方法院刑事判決　　　　　　　　　　　　九十一年度交易字第一二六號
　　公　訴　人　臺灣台南地方法院檢察署檢察官
　　被　　　告　乙○○
右列被告因公共危險等案件，經檢察官提起公訴（九十一年度偵字第三六二七號），
本院判決如左：
    主  文
乙○○服用酒類，不能安全駕駛動力交通工具而駕駛，處拘役伍拾伍日，如易科罰金
，以參佰元折算壹日；又因過失傷害人，處拘役伍拾玖日，如易科罰金，以參佰元折
算壹日。應執行拘役壹佰壹拾日，如易科罰金，以參佰元折算壹日。
    事  實
一、乙○○於民國九十年十一月四日晚間在台南市○○街飲用米酒頭後，已達不能安
    全駕駛動力交通工具之程度，原應注意飲酒後，吐氣所含酒精濃度超過每公升０
    ‧二五毫克以上者，將為酒力所困，辨識力、注意力、反應力均不如常，依規定
    不得駕車，竟仍於同日晚間十一時五十五分許，騎乘車牌號碼ＮＧＭ－六九○號
    重型機車，沿台南市○○路○段，由北往南方向行駛，途經上開路段與開元路之
    交岔路口時，因酒後、注意力、反應力、操控能力均變差及應注意駕駛人駕駛汽
    車，應遵守道路交通標誌、標線、號誌之指示並注意車前狀況隨時採取必要之安
    全措施；車輛面對圓形紅燈表示禁止通行，不得超越停止線或進入路口之規定，
    而依當時天候晴、雖為夜間然有路燈及車燈可供照明、柏油路面、路面乾燥、無
    缺陷、道路上未有任何障礙物、視距復屬良好、號誌動作正常等情形以觀，客觀
    上亦無不能注意之情事，其竟疏於注意車前狀況，貿然闖越紅燈通過該路口。致
    撞及同一時地，沿台南市○○路，由東向西行駛，由甲○○騎乘之車號ＹＸＷ－
    四七六號輕型機車，甲○○因之受有「頭部血腫、頭皮撕裂傷、雙手擦傷」等傷
    害。而乙○○經警當場測得之吐氣酒精濃度，則高達每公升零點六毫克，確已達
    於不能安全駕駛車輛之程度。
二、案經甲○○訴由台南市警察局第五分局報請臺灣臺南地方法院檢察署檢察官偵查
    起訴。
    理  由
一、訊據被告乙○○對於右述時、地，酒醉駕車行經前開路口，並闖越紅燈與告訴人
    甲○○所駕之車輛發生碰撞之事實坦白承認。
二、經查：被告所為前開犯罪事實，業據告訴人甲○○及證人洪東聖於警訊時及偵審
    中指訴甚詳，且有台南市警察局製作之道路交通事故調查報告表一紙、吐氣酒精
    濃度測試記錄表、刑法第一百八十五條之三案件測試觀察記錄表各一份，及交通
    事故蒐證照片十六張在卷足憑，又告訴人因本件車禍而受有如事實欄所載等傷害
    ，復有國立成功大學醫學院附設醫院九十年十一月十五日出具之診斷證明書一紙
    存卷可參。
三、按駕駛人駕駛汽車，應遵守道路交通標誌、標線、號誌之指示；汽車行駛時，駕
    駛人應注意車前狀況，並隨時採取必要之安全措施；車輛面對圓形紅燈表示禁止
    通行，不得超越停止線或進入路口，道路交通安全規則第九十條、第九十四條第
    三項、道路交通標誌標線號誌設置規則第二百零六條第一項第五款第一目，分別
    定有明文。本件被告駕車於道路上行駛，本應注意上開道路交通安全規則，而案
    發當時，天候晴、雖為夜間然有路燈及車燈可供照明、柏油路面、路面乾燥、無
    缺陷、道路上未有任何障礙物、視距復屬良好、號誌動作正常等情形以觀，復有
    台南市○○○道路交通事故調查報告表載明可考，據此判斷，客觀上亦無不能注
    意之情事，其竟疏於注意車前狀況，貿然行駛，致與告訴人所騎乘之機車相撞，
    是被告之駕駛行為，顯有過失。
四、末查，本件告訴人係因此次車禍而受有如事實欄所載之傷害，故被告之過失駕車
    行為，與告訴人所受之傷害結果間，復具有相當因果關係，是本件事證已甚明確
    ，被告過失傷害之犯行堪予認定。
五、按酒精使用後對人體之影響，除造成自主神經系統亢奮，與認知功能之暫時性缺
    損外，與駕駛能力有關者，為對於移動景物的追蹤能力、經強光照射後恢復視力
    ，及監視四周的注意力等，而此三種能力在夜間駕車尤其重要，許多人飲酒後因
    沒有可自覺的生理反應，以致腦部功能已缺損而仍不自知照常開車，此乃許多酒
    後駕車造成意外事故之主因之一（台北醫學院附設醫院精神科蔡尚穎主任論文「
    酒精對人體生理與行為之影響」參照），亦為刑法修正增訂第一百八十五條之三
    之立法理由。次按，許多研究指出呼氣酒精濃度達每公升０．二五毫克以上或血
    液中酒精濃度達０．０五﹪（五０mg/dl）以上，將使其複雜技巧障礙、駕駛能
    力變壞肇事率比未飲酒時高二倍（參見司法院第四十五、第四十六期司法業務研
    究會研究專輯刑事法律專題研究（十七）第三０七頁，中央警察大學交通學系暨
    交通管理研究所蔡中志——對飲酒不能安全駕駛之執法研究）。再者，道路交通
    安全規則第一百十四條第二款規定，汽車駕駛人飲酒後吐氣所含酒精成份（即濃
    度）超過每公升０．二五毫克以上者，不得駕車，即是基於酒精對人體中樞神經
    系統有麻醉作用，為維護安全駕駛，而為之禁止規定。另刑法第一百八十五條之
    三所稱服用酒類或其他相類之物，不能安全駕駛動力交通工具之公共危險條款，
    則屬抽像危險犯之規定，此種抽象危險犯係伴隨飲酒過量駕車之行為而當然成立
    。換言之，只需客觀上有此種行為出現，危險即視為存在，是否果真肇事，並不
    影響公共危險罪責之成立，然如確實因之駕車肇事，其刑責之明顯性，自更不待
    言。又參考德國、美國之認定標準，對於酒精濃度呼氣已達每公升０．五五毫克
    或血液濃度達０．一一％以上，肇事率為一般正常人之十倍，認為已達「不能安
    全駕駛」之標準；至於上揭數值以下之行為，如輔以其他客觀事實得作為「不能
    安全駕駛」之判斷，亦認為應依刑法第一百八十五條之三之規定移送法辦處以刑
    罰，此有法務部八十八年五月十八日法八八檢字第００一六六九號函可資參照。
六、另查，被告於上述時、地，酒後駕車肇事之事實，除據其供認屬實外，被告駕車
    肇事後，經警測得其吐氣之酒精濃度尚達每公升０．六毫克，亦有吐氣酒精濃度
    測試報告表一紙在卷可按，超過法務部所定之每公升０．五五毫克之標準，參照
    右開說明可知，被告縱有優越之駕駛技巧可閃避道路之障礙，然有酒後駕駛能力
    降低之情形，而依前述道路交通安全規則之規定本不得駕車，被告竟無視上開規
    定，猶駕車外出，嗣後並因酒後行車不穩及疏未注意車前狀況，致擦撞被害人，
    足證被告當時之注意力已無法集中，飲酒後確已影響其判斷力及肢體協調能力，
    故被告駕車當時，業已陷於不能安全駕駛之程度甚明。
七、核被告乙○○所為，係犯刑法第一百八十五條之三之酒醉駕車罪、同法第二百八
    十四條第一項前段之過失傷害罪。又被告所犯酒醉駕車肇事因而致人受傷，依法
    應負刑事責任，故應依道路交通管理處罰條例第八十六條第一項之規定，加重其
    刑。而被告所犯前述二罪間，構成要件不同，行為互殊，應予分論併罰。本院審
    酌被告犯罪之動機、目的，其生活狀況、品行、智識程度、本件犯罪所生之危險
    、損害，與其過失程度，以及其駕車肇事後，經警當場測得之吐氣酒精濃度，達
    每公升零點六毫克，被告犯後坦承犯行顯見其犯後態度尚稱良好等一切情狀，分
    別量處如主文所示之刑，並定其應執行之刑及易科罰金之折算標準，以資懲儆。
據上論斷，應依刑事訴訟法第二百九十九條第一項前段，道路交通管理處罰條例第八
十六條第一項，刑法第一百八十五條之三、第二百八十四條第一項前段、第四十一條
第一項前段、第五十一條第六款，罰金罰鍰提高標準條例第一條前段、第二條，判決
如主文。
中      華      民      國      九十一      年    六      月      三    日
                                臺灣臺南地方法院交通法庭
                                    法  官  蔡  直  青
右正本證明與原本無異。
如不服本判決，應於判決送達後十日內向本院提出上訴狀( 應附繕本 )。
                                    書記官  孫  鈴  堯
中      華      民      國      九十一      年    六      月      四    日
附錄本案論罪科刑法條全文：
中華民國刑法第一百八十五條之三
服用毒品、麻醉藥品、酒類或其他相類之物，不能安全駕駛動力交通工具而駕駛者，
處一年以下有期徒刑、拘役或三萬元以下罰金。
中華民國刑法第二百八十四條第一項
 (普通過失傷害罪)
因過失傷害人者，處六月以下有期徒刑、拘役或五百元以下罰金，致重傷者，處一年
以下有期徒刑、拘役或五百元以下罰金。
